【裁判字號】    98,訴,274
【裁判日期】    980429
【裁判案由】    違反槍砲彈藥刀械管制條例
【裁判全文】
臺灣臺北地方法院刑事判決               98年度訴字第274號
公  訴  人  臺灣臺北地方法院檢察署檢察官
被      告  甲○○
                      1號
                      號
指定辯護人  本院公設辯護人  乙○○
上列被告因違反槍砲彈藥刀械管制條例等案件，經檢察官提起公
訴（97年度偵字第26019 號），本院判決如下：
    主  文
甲○○未經許可，持有手槍，累犯，處有期徒刑伍年陸月，併科
罰金新台幣拾萬元，罰金如易服勞役，以新台幣壹仟元折算壹日
，扣案手槍壹枝（槍枝管制編號：0000000000號）沒收。
    事  實
一、甲○○前因偽造文書案件，經本院92年度簡字第3871號判決
    判處有期徒刑6 月確定，並於民國93年1 月1 日易科罰金執
    行完畢。詎仍不知悔改，因與臺北市○○區○○路169 號「
    金色年代」酒店（下稱系爭酒店）發生消費糾紛心生不滿，
    明知可發射子彈具有殺傷力之制式手槍、供上開制式手槍使
    用之子彈分別係槍砲彈藥刀械管制條例第4 條第1 項第1 款
    、第2 款規定之違禁物品，非經中央主管機關許可，不得持
    有，竟基於持有未經許可之手槍、子彈及恐嚇危害安全之犯
    意，先於97年10月20日凌晨1 時許，在奇摩網站成人聊天室
    ，以新台幣（下同）7 萬元之代價，向姓名年籍不詳綽號「
    小可愛」之女子購買具殺傷力之菲律賓ARMSCOR 廠製1911A1
    -09 FS GI 型9mm 制式半自動手槍1 枝（槍枝管制編號0000
    000000號）、口徑9mm 制式子彈4 顆，即未經許可而持有之
    。嗣於97年11月17日凌晨3 時許，利用不知情之姓名、年籍
    不詳綽號「阿超」之成年男子，駕駛車牌號碼不詳之黑色休
    旅車（下稱系爭車輛）先載其回住處拿取前揭槍彈，再載其
    至系爭酒店門口，自行下車持上揭槍彈朝酒店大門擊發子彈
    2 顆，以此加害生命、身體之事恐嚇系爭酒店人員，致生危
    害於安全，隨即上車逃逸。經在場巡邏員警即臺北市政府警
    察局中山分局長春路派出所員警丙○○聽聞槍聲返頭查看，
    見系爭車輛起動迅速駛離，顯可疑為犯罪人，隨即騎警車追
    趕至臺北市中山區○○○路○ 段10號前，見甲○○下車，即
    逮捕並附帶搜索其隨身攜帶之手提袋，扣得上揭手槍1 枝及
    子彈2 顆，始知上情。
二、案經臺北市政府警察局中山分局報告臺灣臺北地方法院檢察
    署檢察官偵查起訴。
    理  由
一、證據能力之判斷：
  (一)按搜索應用搜索票，搜索票由法官簽名，刑事訴訟法第128
    條定有明文。搜索應依搜索票行之，目的在保護人民免受非
    法的搜索扣押。惟因搜索本質上乃帶有急迫性、突襲之處分
    ，難免發生時間上不及聲請搜索票之急迫情形，故刑事訴訟
    法第130條規定「附帶搜索」、第131條規定「逕行搜索」（
    緊急搜索）、第131條之1規定「同意搜索」，乃不用搜索票
    而搜索之例外情形，稱為無令狀搜索。此種搜索僅為令狀搜
    索原則之例外，而非法定程式原則之例外，故縱使是此種搜
    索，也應遵守法定程式，否則仍屬違法搜索（最高法院94年
    度台上字第3327號判決參照）。本件員警丙○○檢查被告甲
    ○○之身體及提袋時，並未向法院聲請搜索票，為不爭執之
    事實，故應審查警員之搜索程序是否合於刑事訴訟法規定之
    「同意搜索」或「附帶搜索」。茲分述如下：
  1.本件是否符合刑事訴訟法第131條之1之「同意搜索」：
    按搜索，經受搜索人出於自願性同意者，得不使用搜索票，
    但執行人員應出示證件，並將其同意之意旨記載於筆錄，刑
    事訴訟法第131條之1定有明文。惟同意搜索，明定須經受搜
    索人「自願性」同意者，係指該同意必須出於受搜索人之自
    主性意願，非出自執行人員明示或暗示之強暴、脅迫、隱匿
    身份等不正方法，或因受搜索人欠缺搜索之認識所致而言。
    法院應審查同意之人有無同意權限，執行人員曾否出示證件
    表明搜索之目的，是否將同意意旨記載於筆錄由受搜索人簽
    名或出具書面表明同意之旨，並應依徵求同意之地點及方式
    是否自然而非具威脅性，與同意者之主觀意識強弱、教育程
    度、智商及其自主意志是否經執行人員以不正之方法所屈服
    等一切情狀，加以綜合審酌判斷（最高法院96年度臺上字第
    5184號判決要旨參照）。查本件員警當場上前攔查被告時，
    並未告知來意及搜索案由，亦未詢問被告是否同意搜索，僅
    要求被告打開手提袋等情，業據被告供述及證人即員警丙○
    ○於本院審理時結證屬實（本院卷第25、34頁），故無證據
    證明被告係在員警踐行正當程序後所為之合法同意，自不得
    遽認本案搜索合於法定「同意搜索」之要件。
  2.本件是否符合刑事訴訟法第130條之「附帶搜索」：
    按司法警察官或司法警察逮捕被告、犯罪嫌疑人或執行拘提
    、羈押時，雖無搜索票，得逕行搜索其身體、隨身攜帶之物
    件、所使用之交通工具及其立即可觸及之處所，刑事訴訟法
    第130 條定有明文。再按因持有兇器、贓物或其他物件，或
    於身體、衣服等處露有犯罪痕跡，顯可疑為犯罪人者，以現
    行犯論；現行犯，不問何人得逕行逮捕之，刑事訴訟法第88
    條第3 項第2 款、第1 項亦有明文。證人丙○○業於本院審
    理時結證稱：其於執行巡邏勤務時聽聞槍聲即返頭查看，見
    系爭車輛起動迅速駛離，因懷疑車內人士為開槍嫌犯，故騎
    乘警車追趕，見被告下車，方趨前要求逮捕並要求打開被告
    隨身攜帶之提袋，發現上揭槍彈等語（本院卷第34-36 頁）
    ，足認其有客觀事證合理懷疑被告為開槍之犯罪嫌疑人，其
    逮捕程序核與刑事訴訟法第88條第3 項第2 款、第1 項所定
    逮捕準現行犯之規定相符，且其搜索扣押之前揭槍彈，因屬
    合法逮捕被告後，在被告之身體及隨身攜帶之物件範圍內，
    為避免證據湮滅所為之附帶搜索及附帶扣押，亦符合同法第
    130 條附帶搜索之規定，自屬於法有據，其所扣得之槍彈均
    有證據能力。
  (二)查被告甲○○所為不利於己之陳述，並無出於強暴、脅迫、
    利誘、詐欺、疲勞訊問、違法羈押或其他不正之方法，亦非
    違反法定障礙事由經過期間不得訊問或告知義務之規定而為
    ，依刑事訴訟法第156 條第1 項、第158 條之2 規定，應認
    其有證據能力。
  (三)查證人即系爭酒店負責人蔡志潔於審判外之陳述及其他供述
    證據，被告並未於言詞辯論前就其證據能力聲明異議，且本
    院審酌上開陳述作成時之情況，亦認為適當，是依刑事訴訟
    法第159 條之5 規定，應認亦有證據能力。
二、認定犯罪事實之證據與理由：
  (一)上揭犯罪事實，業據被告甲○○於警詢、偵訊及本院審理時
    均坦承不諱（偵卷第8-13、53-54 、75頁、本院卷第15-16
    、24-25 頁）；而證人蔡志潔亦於偵訊時證稱：系爭酒店大
    門於案發時、地遭人開槍射擊（偵卷第15-17 頁），證人丙
    ○○於本院審理時證稱：其聽聞槍聲後騎乘警車追趕，逮捕
    被告並附帶搜索被告手持提袋，上開扣案子彈、手槍均為被
    告持有等情（本院卷第34-36 頁）；並有扣案子彈2 顆（另
    2 顆已擊發）、手槍1 枝在卷可證；又經員警將扣案槍、彈
    送內政部警政署刑事警察局鑑定結果，亦經認定為：扣案手
    槍1 枝為菲律賓ARMSCOR 廠製1911A1-09 FS GI 型9mm 制式
    半自動手槍，槍管內具陸條右旋來復線，擊發功能正常，可
    供擊發同口徑制式子彈使用，認具殺傷力，扣案子彈2 顆均
    係口徑9mm 制式子彈、經試射均可擊發、認均具殺傷力，另
    2 顆認係已擊發之口徑9mm 制式彈殼，與扣案手槍比對結果
    ，彈殼彈底之特徵紋痕相吻合，認均係由該槍枝所擊發，此
    有該局97年12月26日刑鑑字第0970179012號槍彈鑑定書在卷
    可證（偵卷第59-62 頁）。綜此，由前述證人證詞、扣案證
    物及相關書證等補強證據，足證被告之自白核與事實相符。
  (二)被告雖於本院審理時供稱：員警見伊手上有提袋，只有詢問
    提袋內有何物，係伊主動將提袋打開給員警看等語（本院卷
    第24-25 頁）；而辯護人亦辯稱本件係被告自己打開提袋，
    始查獲扣案槍彈，應符合自首要件云云。惟查，按對於未發
    覺之罪自首而受裁判者，得減輕其刑，刑法第62條定有明文
    ，而該所謂「發覺」，係指有偵查犯罪職權之公務員已知悉
    犯罪事實與犯罪之人而言，非以其確知其人犯罪無誤為必要
    ，而於有確切之根據得為合理之可疑時，即得謂為已發覺（
    最高法院75年台上字第1634號判例、90年度台上字第3400號
    判決要旨參照）。本件證人丙○○證述其因聽聞槍聲後，返
    頭查看即見系爭車輛起動迅速駛離，故懷疑車內人士為開槍
    嫌犯而騎乘警車追趕，見被告下車乃趨前要求逮捕，並要求
    打開被告隨身攜帶之提袋，發現上揭槍彈等情，已如前述，
    足見其懷疑車內人士為開槍犯罪嫌疑人，當屬有確切之根據
    而為合理之可疑，非係被告在警方尚未知悉有上揭槍彈存在
    及藏放位置時，即主動坦承其持有並取出交付之，顯與自首
    之構成要件不合。是被告上開所辯，即非可採。
  (三)綜上所述，由證人之證詞、被告之自白、扣案證物及相關書
    證等證據，足見被告確有未經許可持有槍彈並持以開槍之事
    實。是本件事證明確，被告犯行堪以認定，應予依法論科。
三、論罪科刑：
  (一)按槍砲彈藥刀械管制條例所規定之持有行為，其持有之繼續
    ，為行為之繼續，而非狀態之繼續，亦即一經持有該條例所
    規定之槍砲、彈藥或刀械，其犯罪即已成立，但其完結須繼
    續至持有行為終了時為止。再按行為人苟為特定之罪而持有
    槍彈，並於持有槍彈後即緊密實行該特定犯罪，雖其持有槍
    彈之時地與犯特定罪之時地，在自然意義上非完全一致，然
    二者仍有部分合致，且犯罪目的單一，依一般社會通念，認
    應評價為一罪方符合刑罰公平原則，是於刑法廢除牽連犯後
    ，適度擴張一行為概念，認此情形為一行為觸犯數罪名之想
    像競合犯，方屬適法（最高法院79年台非字第264 號、90年
    度台非字第21號、98年度台上字第1957號判決參照）。核被
    告所為，係犯槍砲彈藥刀械管制條例第7 條第4 項之未經許
    可持有手槍罪、同法第12條第4 項未經許可持有子彈罪及刑
    法第305 條恐嚇危害安全罪，起訴書雖未引用恐嚇危害安全
    條文，惟於犯罪事實欄已明確記載開槍示警之事實，並經公
    訴人於審理中當庭追加（本院卷第15頁），本院自應予以審
    理。被告一行為同時持有子彈4 顆，僅侵害一法益，屬單純
    一罪；其於上開時間對系爭酒店大門接續射擊2 槍之恐嚇行
    為，時間緊接，行為無從分割，屬接續犯而應包括論以一罪
    。又被告以一持槍射擊之加害生命、身體之事恐嚇他人，致
    生危害於系爭酒店多數人員，侵害數法益，而觸犯相同之恐
    嚇罪，為想像競合犯。至被告因於系爭酒店消費糾紛心生不
    滿而購入並持有手槍、子彈，並於持有手槍、子彈後即於緊
    密時間內實行恐嚇犯行，其犯罪目的單一，一行為觸犯數罪
    名，應從較重之未經許可持有手槍罪處斷。
  (二)按槍砲彈藥刀械管制條例第7 條第4 項、第12條第4 項之未
    經許可無故持有手槍、子彈罪，其持有之繼續，為行為之繼
    續，而非狀態之繼續，亦即一經非法持有手槍、子彈，該罪
    雖告成立，但其完結，須繼續至持有行為終了時為止，而犯
    該條項之罪，有無累犯之適用，自亦應以其持有行為終了時
    ，是否在前案受徒刑執行完畢後5 年以內以決之（最高法院
    81年度台非字第181 號判決意旨參照）。本件被告前因偽造
    文書案件，經本院92年度簡字第3871號判決判處有期徒刑6
    月確定，並於93年1 月1 日易科罰金執行完畢，有卷附臺灣
    高等法院被告前案紀錄表可稽，其受徒刑執行完畢後，5 年
    內故意再犯本案有期徒刑以上之罪，為累犯，應加重其刑。
    又被告雖於偵查及審判中均自白犯行，然並未詳盡供述全部
    槍、彈之來源，更未因而查獲或因而防止重大危害治安事件
    之發生，無從依槍砲彈藥刀械管制條例第18條第4 項規定減
    輕或免除其刑，亦此敘明。
  (三)爰審酌：1.智識程度：被告係高中畢業之學歷，行為時無業
    ；2.犯罪動機、目的與手段：被告因之前舉辦慶生前往系爭
    酒店消費時，酒店內小姐時常轉檯，自覺不受尊重、沒有面
    子而懷恨在心，遂透過網路購買系爭槍彈，並因案發當日飲
    酒一時衝動，即持槍前往系爭酒店開槍擊發子彈，意欲示警
    恫嚇他人；3.所生危害：被告不僅未經許可持有槍彈，且持
    槍於公共場所擊發子彈恐嚇他人，雖因系爭酒店當日未營業
    而未傷及他人，惟已對於社會治安及他人安全造成危害；4.
    犯後態度：被告於警詢、偵訊及本院審理時均能坦承犯行，
    於本院審理時亦對於自己之魯莽行徑頻有歉意，顯有悔意等
    一切情狀，量處如主文所示之刑，並就併科罰金部分諭知易
    服勞役之折算標準。
  (四)扣案具殺傷力之半自動手槍1 枝，係屬違禁物，不問屬於犯
    人與否，應依刑法第38條第1 項第1 款規定沒收；至扣案子
    彈2 顆業經內政部刑事警察局試射完畢，另2 顆業經被告擊
    發，已如前述，上開子彈火藥部分已因擊發而燃燒殆盡，其
    餘部分亦裂解為彈頭及彈殼，不復具子彈之外型及功能，亦
    無殺傷力，既非違禁物，又非被告供犯罪所用或犯罪所得之
    物，本院即無從宣告沒收，附此敘明。
據上論斷，依刑事訴訟法第299 條第1 項前段，槍砲彈藥刀械管
制條例第7 條第4 項、第12條第4 項，刑法第11條前段、第305
條、第55條、第47條第1 項、第42條第3 項、第38條第1 項第1
款，判決如主文。
本案經檢察官黃兆揚到庭執行職務。
中    華    民    國    98    年    4     月    29    日
                  刑事第六庭  審判長法  官  張永宏
                                    法  官  雷淑雯
                                    法  官  林孟皇
本正本證明與原本無異。
如不服本判決應於收受送達後10日內向本院提出上訴書狀，並應
敘述具體理由；其未敘述上訴理由者，應於上訴期間屆滿後20日
內向本院補提理由書（均須按他造當事人之人數附繕）「切勿逕
送上級法院」。
                                    書記官  楊雅鈞
中    華    民    國    98    年    4     月    29    日
槍砲彈藥刀械管制條例第7條
未經許可，製造、販賣或運輸火砲、肩射武器、機關鎗、衝鋒槍
、卡柄槍、自動步槍、普通步槍、馬槍、手槍或各類砲彈、炸彈
、爆裂物者，處死刑、無期徒刑或7 年以上有期徒刑；處徒刑者
，併科新臺幣3 千萬元以下罰金。
未經許可，轉讓、出租或出借前項所列槍砲、彈藥者，處無期徒
刑或 5 年以上有期徒刑，併科新臺幣 1 千萬元以下罰金。
意圖供自己或他人犯罪之用，而犯前二項之罪者，處死刑或無期
徒刑；處徒刑者，併科新臺幣 5 千萬元以下罰金。
未經許可，持有、寄藏或意圖販賣而陳列第1 項所列槍砲、彈藥
者，處5 年以上有期徒刑，併科新臺幣1 千萬元以下罰金。
第 1 項至第 3 項之未遂犯罰之。
槍砲彈藥刀械管制條例第12條
未經許可，製造、販賣或運輸子彈者，處1 年以上7 年以下有期
徒刑，併科新台幣500 萬元以下罰金。
未經許可，轉讓、出租或出借子彈者，處 6 月以上 5 年以下有
期徒刑，併科新台幣 300 萬元以下罰金。
意圖供自己或他人犯罪之用，而犯前二項之罪者，處3 年以上10
年以下有期徒刑，併科新台幣700 萬元以下罰金。
未經許可，持有、寄藏或意圖販賣而陳列子彈者，處5 年以下有
期徒刑，併科新台幣300 萬元以下罰金。
第 1 項至第 3 項之未遂犯罰之。
中華民國刑法第305條（恐嚇危害安全罪）
以加害生命、身體、自由、名譽、財產之事，恐嚇他人致生危害
於安全者，處2 年以下有期徒刑、拘役或3 百元以下罰金。


司法院資訊處製作；財團法人民間司法改革基金會備份。
